【裁判字號】    89,訴,454
【裁判日期】    890718
【裁判案由】    違反野生動物保育法
【裁判全文】
臺灣臺南地方法院刑事判決                          八十九年度訴字第四五四號
    公  訴  人  臺灣台南地方法院檢察署檢察官
    被      告  甲○○
右列被告因違反野生動物保育法案件，經檢察官提起公訴（八十九年度偵字第二二三
六號），本院判決如左：
    主    文
甲○○違反保育類野生動物，非經主管機關之同意，不得買賣規定，未經主管機關同
意，買賣保育類野生動物，處有期徒刑柒月。緩刑參年。
保育類野生動物竹鳥壹隻沒收。
    事    實
一、甲○○未經主管機關同意，於民國八十九年二月九日下午三時許，在台南縣善化
    火車站，向不詳姓名年籍之「蘇」姓成年男子以新台幣（下同）陸佰元購入竹鳥
    壹隻。隨即於同日下午，在台南市○○○路○段與和緯路口之公共場所，陳列該
    隻竹鳥意圖販售。嗣於同日即八十九年二月九日下午四時十分許，經台南市警察
    局第四分局會同台南市政府農林課人員，當場查獲，並扣得竹鳥壹隻。
二、案經台南市警察局第四分局報請台灣台南地方法院檢察署偵查起訴。
    理    由
一、訊據被告甲○○固坦承右揭買入保育類野生動物竹鳥壹隻，並意圖販售之事實，
    惟辯稱不知竹鳥係保育類野生動物，亦不知販賣竹鳥違法云云。按不得因不知法
    律而免除刑事責任，為刑法第十六條本文所明定。經查被告買賣之野生動物「竹
    鳥」，係屬野生動物保育法所公告之珍貴稀有保育類野生動物，業經行政院農業
    委員會於八十四年十二月二十三日，以八四農林字第四０三０八一七Ａ號公告在
    案，有該會八十九年六月二日八九農林字第八九０一二八七六九號函暨野生動物
    保育法及相關法令彙編壹冊在卷可稽。則竹鳥既於八十四年間已經主管機關公告
    為珍貴稀有之保育類野生動物，而被告復係從事販賣鳥類業務，對野生動物保育
    法之規範更應知悉，依其情節，顯難推諉因不知法律而期免刑責之理。是被告辯
    稱不知係保育類動物且不知違法云云，不足採信。此外又有竹鳥壹隻扣案及台南
    市政府聯合執行小組執行紀錄影本壹張、現場照片陸張在卷可資佐證。是被告自
    白部分，核與事實相符，而其所辯，則係事後畏罪卸責之詞，不足採信。本件事
    證明確，被告犯行，洵堪認定。
二、按被告非法買賣珍貴稀有之保育類野生動物，違反野生動物保育法第三十五條第
    一項之規定，核其所為，係犯同法第四十條第一項第二款之罪名。爰審酌被告犯
    罪之動機、目的、手段、所得利益、犯罪後態度等一切情狀，量處如主文所示之
    刑，以資懲儆。又被告前未曾受有期徒刑以上刑之宣告，有台灣台南地方法院檢
    察署刑案資料查註紀錄表及台灣高等法院被告全國前案紀錄表在卷可按，其因一
    時失慮，偶罹刑典，經此偵審教訓及刑之宣告後，應知警惕而無再犯之虞，本院
    因認所宣告之刑以暫不執行為當，併予宣告緩刑，用啟自新。扣案保育類野生動
    物竹鳥壹隻，依野生動物保育法第五十二條第一項之規定沒收之。
三、公訴意旨另以被告同時販入並準備販售之赤腹鶇及小彎嘴各壹隻亦違反野生動物
    保育法云云。惟查，扣案赤腹鶇及小彎嘴各壹隻，並非保育類動物，業據行政院
    農業委員會八十九年六月二日八九農林字第八九０一二八七六九號函在卷可稽。
    則被告買賣赤腹鶇及小彎嘴，並不違法，惟此部分公訴人認與前揭論罪部分係一
    罪，爰不另為被告此部分無罪之諭知，併此敘明。至於扣案赤腹鶇及小彎嘴各壹
    隻，亦不宣告沒收，附此敘明。
四、據上論斷，應依刑事訴訟法第二百九十九條第一項前段，野生動物保育法第四十
    條第一項第二款、第五十二條第一項，刑法第十一條前段、第七十四條第一款，
    判決如主文。
中      華      民      國    八  十  九    年    七    月    十  八    日
                                    臺灣臺南地方法院刑事第一庭
                                        法  官  王  獻  楠
右正本證明與原本無異。
如不服本判決，應於判決送達後十日內，向本院提出上訴狀。
                                        書記官  陳  玉  果
中      華      民      國    八  十  九    年    七    月    十  八    日
附錄本案論罪科刑法條全文。
野生動物保育法第四十條第一項第二款：
  有下列情形之一，處六月以上五年以下有期徒刑，得併科新臺幣三十萬元以上一百
  五十萬元以下罰金：
    二、違反第三十五條第一項規定，未經主管機關同意，買賣或意圖販買而陳列、
        展示保育類野生動物或瀕臨絕種及珍貴稀有野生動物產製品者。


司法院資訊處製作；財團法人民間司法改革基金會備份。
